【裁判字號】    98,台上,3411
【裁判日期】    980618
【裁判案由】    違反毒品危害防制條例等罪
【裁判全文】
最高法院刑事判決            九十八年度台上字第三四一一號
上  訴  人  甲○○
上列上訴人因違反毒品危害防制條例等罪案件，不服台灣高等法
院花蓮分院中華民國九十八年四月一日第二審判決（九十八年度
上訴字第七八號，起訴案號：台灣花蓮地方法院檢察署九十七年
度偵字第一六四九、一八九五、二一０二、二九一四、四三二一
號「原判決漏載後四案號」），提起上訴，本院判決如下：
    主  文
原判決關於販賣第一、二級毒品及轉讓第一級毒品部分均撤銷，
發回台灣高等法院花蓮分院。
其他上訴駁回。
    理  由
一、撤銷發回（販賣第一、二級毒品及轉讓第一級毒品）部分：
本件原判決以第一審判決就上訴人販賣第二級毒品安非他命予陳
佳佩、邱垂揚、陳元康（即第一審判決附表編號一至四所示）、
販賣第一級毒品海洛因予吳振富及轉讓第一級毒品海洛因予王德
均施用之犯行明確，乃依數罪併罰之例，分別論處上訴人販賣第
二級毒品計四罪刑，另論處其販賣第一級毒品及轉讓第一級毒品
各一罪刑（以上均為累犯）。上訴人不服該判決提起第二審上訴
，其理由謂上訴人聲請傳訊證人陳佳佩對質，第一審法院未予傳
喚，理由內亦未說明，而未予上訴人對該證人行使對質詰問權。
另上訴人於民國九十七年六月五日下午二－三時許為警逮捕，涉
嫌於同日十二時許販賣新台幣（下同）一千元海洛因予吳振富，
然吳某確係在同日十九時許方由警方通知主動接受調查、採尿送
驗，則警方如何得知上訴人販賣毒品予吳振富，為何上訴人又在
吳振富之前被捕？由警方通知吳某主動接受調查、又採尿時間為
何不在逕行逮捕後？顯然警方對吳振富採證方式有諸多疑點，有
合理懷疑係利誘吳振富以釣魚方式設計陷害上訴人等語。要與卷
內資料不符，且無第一審法院未就上訴人所供加以審酌情事存在
。上訴人亦未提出新事證，指摘或表明第一審判決有何採證認事
，足以影響判決本旨之不當或違法，而構成應予撤銷之具體理由
。另就原判決關於上訴人販賣安非他命予邱垂揚、陳元康及轉讓
海洛因予王德均部分，亦未提出其有何不當或違法之具體理由，
且無從命補正，乃依刑事訴訟法第三百六十一條、第三百六十二
條、第三百六十七條規定，認其上訴不合法律上程式，不經言詞
辯論，駁回其第二審之上訴。固非無見。
惟查：（一）不服地方法院之第一審判決而上訴者，須提出上訴
書狀，並應敘述具體理由，為上訴必備之程式，為刑事訴訟法第
三百五十條第一項、第三百六十一條第一、二項所明定。所謂具
體理由解釋上固係指依據卷內既有訴訟資料或提出新事證，指摘
或表明第一審判決於認定事實、適用法律或量刑等有何足以影響
判決本旨之不當或違法，而構成應予撤銷、變更之具體事由，始
克當之；僅泛言原判決認定事實錯誤、違背法令、量刑失之過重
或輕縱，而未指出具體事由，或形式上雖已指出具體事由，然該
事由縱使屬實，亦不足以認為原判決有何不當或違法者，皆難謂
係具體理由，俾與第二審上訴制度旨在請求第二審法院撤銷、變
更第一審不當或違法之判決，以實現個案救濟之立法目的相契合
，並節制濫行上訴。然上訴理由就所指摘第一審判決有不當或違
法之情形，倘已提出相關具體事由為憑，即不能逕認係抽象、空
泛或籠統指摘。縱其所舉事由經調查結果，並非可採，要屬上訴
有無理由之範疇，尚難遽謂其未敘述具體理由，所為上訴不合法
律上程式。又現行刑事訴訟法於第二審上訴係採行覆審制，就第
一審判決經上訴部分為完全重複之審理，並據以認事、用法及量
刑，而非單純書面審核第一審判決有無不當或違法而已。被告於
第一審未提出之抗辯或未聲請調查之證據，於第二審始行提出或
聲請，仍非法所不許，第二審法院自應予以調查、審酌。本件第
一審判決係依憑證人陳佳佩於警詢之審判外陳述，資為認定上訴
人確有該部分販賣第二級毒品犯行之主要論據。則上訴人主張對
該證人有行對質詰問必要，乃渠訴訟上防禦權之正當行使，雖該
證人於第一審曾經傳喚、拘提未據到庭，然同屬事實審之第二審
審判係採覆審制，就第一審判決經上訴部分，既應為完全重複之
審理，對該上訴人主張行使反對詰問權之對象，自有再行傳喚調
查必要，而該證人於第二審經依法傳拘結果，亦非無到庭，使行
交互詰問可能。上訴人第二審上訴理由指第一審法院未傳喚陳佳
佩，固有誤會，然渠此項證據調查聲請於訴訟上既有必要，且職
司事實審之第二審法院非無調查可能，要不能謂其非具體之上訴
理由。又原判決係以證人吳振富警詢之陳述，執為認定上訴人確
有本件販賣海洛因犯行之論罪依據。則上訴人之第二審上訴理由
既已依憑卷證，以吳振富於警局到案應詢、採尿之程序，在上訴
人被捕之後各情，乃質疑吳某係受警利誘而對上訴人為陷害教唆
，亦即對渠警詢審判外陳述之證據能力有所爭執，而有待於第二
審之調查釐清，自難認其非屬具體之上訴理由。是上訴人第二審
上訴理由就上開二罪刑（即販賣安非他命予陳佳佩及販賣海洛因
予吳振富）部分，既已提出上開具體理由，執以指摘第一審判決
有不當或違法情形，原審未遑審酌上情，而以上訴人提起上訴未
敘述具體理由，遽認其該部分之第二審上訴不合法律上程式，乃
不經言詞辯論，予以駁回，自難謂為適法。（二）刑事訴訟法第
三百六十一條規定：「不服地方法院之第一審判決而上訴者，應
向管轄第二審之高等法院為之。上訴書狀應敘述具體理由。上訴
書狀未敘述上訴理由者，應於上訴期間屆滿後二十日內補提理由
書於原審法院。逾期未補提者，原審法院仍應定期間先命補正。
」同法第三百六十七條規定：「第二審法院認為上訴書狀未敘述
理由或上訴有第三百六十二條前段之情形者，應以判決駁回之。
但其情形可以補正而未經原審法院命其補正者，審判長應定期間
先命補正。」因此，提起第二審上訴，其上訴書狀未敘述上訴理
由而未經第一審法院命其補正者，原審法院仍應定期間先命補正
，必逾期仍不補正者，始得判決駁回之。本件上訴人提起第二審
上訴，其上訴書狀就第一審判決關於上訴人販賣安非他命予邱垂
揚、陳元康及轉讓海洛因予王德均部分，全未敘述上訴理由，其
情形應屬可以補正，乃原審未定期間先命補正，即以該部分上訴
不合法律上程式，逕予駁回，依上開規定，自有判決不適用法則
之違背法令。以上，或係上訴意旨所指摘，或為本院得依職權調
查之事項，應認原判決關於販賣第一、二級毒品及轉讓第一級毒
品部分有撤銷發回更審之原因。
二、上訴駁回（竊盜及加重竊盜）部分：
按刑事訴訟法第三百七十六條所列各罪之案件，經第二審判決者
，不得上訴於第三審法院，法有明文。本件第一審判決事實認定
上訴人(1)於九十七年三月八日下午四時許至翌（九）日下午六時
十五分許前之某時，夥同有竊盜犯意聯絡之不詳姓名成年男子，
在花蓮縣玉里鎮○○路二二０號台灣菸酒股份有限公司玉里營業
所，共同竊取該營業所大門前樓梯所安裝之銅製防滑條共二十三
公斤，得手後，於同年月九日下午六時十五分許，出售予不知情
之金鉦富資源回收場負責人陳桂榮。(2)於九十七年三月十五日，
在花蓮縣富里鄉竹田村富田八十六號住處，竊取其父鄒睿翔所有
銅接頭開關、銅管、白鐵管一批（共計約一五八公斤），得手後
，出售予不知情之金鉦富資源回收場負責人陳桂榮，案經鄒睿翔
發現後提出告訴。(3)與李郡程（經一審法院判刑確定）於九十七
年四月十三日上午八時許，駕車至台東縣長濱鄉長濱空軍雷達站
趁無人看守，共同基於意圖為自己不法所有之犯意聯絡，各持李
郡程所有，客觀上可供兇器使用之拔釘器及螺絲起子竊取雷達站
內之鐵捲門、鋁門窗、鋁條、銅燈座及一些白鐵等物（共重三五
０公斤），得手後於同日上午十時三十分許，在花蓮縣玉里鎮○
○○路玉長隧道經警據報查獲等情。因而分別依刑法第三百二十
條第一項及同法第三百二十一條第一項第三款規定，論處上訴人
普通竊盜及加重竊盜計三罪刑（均為累犯），原判決則以上訴人
之上訴未敘述具體理由，乃維持第一審該部分之判決，駁回上訴
人之第二審上訴。因上訴人所犯上開三罪，核屬刑事訴訟法第三
百七十六條第二款所定不得上訴第三審之案件，上訴人竟復一併
提起上訴，顯為法所不許。此部分上訴為不合法，亦應予駁回。
據上論結，應依刑事訴訟法第三百九十七條、第四百零一條、第
三百九十五條前段，判決如主文。
中    華    民    國  九十八  年    六    月   十八   日
                      最高法院刑事第十二庭
                          審判長法官  黃  一  鑫
                                法官  張  春  福
                                法官  林  勤  純
                                法官  李  錦  樑
                                法官  陳  國  文
      本件正本證明與原本無異
                                      書  記  官
中    華    民    國  九十八  年    六    月  二十五  日
                                                      v


司法院資訊處製作；財團法人民間司法改革基金會備份。
